【裁判字號】    90,上訴,262
【裁判日期】    900530
【裁判案由】    妨害自由等
【裁判全文】
臺灣高等法院刑事判決                              九十年度上訴字第二六二號
    上  訴  人
    即  被  告  乙○○
    選任辯護人  蔡文玉
    上  訴  人
    即  被  告  丁○○
    上  訴  人
    即  被  告  丙○○
右上訴人因妨害自由等案件，不服臺灣板橋地方法院八十九年度訴字第一四九九號，
中華民國八十九年十二月十二日第一審判決（起訴及併辦案號：臺灣板橋地方法院檢
察署八十九年度偵字第一一一五九號、八十九年度偵字第一六七三八號），提起上訴
，本院判決如左：
    主  文
原判決關於乙○○、丁○○部分均撤銷。
乙○○共同以非法方法剝奪人之行動自由，處有期徒刑捌月。
丁○○共同以非法方法剝奪人之行動自由，處有期徒刑柒月，緩刑肆年。
乙○○、丁○○被訴毀損及乙○○被訴恐嚇部分均無罪。
其他上訴駁回。
    事  實
一、乙○○與戊○○涉有債務糾紛，並因營業處所遭人砸店，疑係戊○○所為，乃向
    桃園縣警察局桃園分局埔子派出所報案，詎戊○○始終未到案說明，乙○○即與
    丁○○及丙○○共同基於妨害行動自由及傷害之犯意，於八十九年三月四日下午
    二時許，相偕前往臺北縣新莊市○○路二五二號戊○○任職之大眾海鮮餐廳，向
    戊○○陳稱已對其提出毀損及傷害等告訴，並要求戊○○前往上開派出所製作筆
    錄，不意遭戊○○拒絕，乙○○竟夥同丁○○及丙○○，強押戊○○上車，乙○○及丙○○並動手毆打戊○○，迨戊○○上車後，即由丙○○駕車，乙○○、丁○○分坐於戊○○兩側，以非法方法剝奪戊○○之行動自由，途中雙方再生言語
    衝突，丙○○遂於路旁停車，由丁○○抓住戊○○，再由乙○○、丙○○分別徒
    手對戊○○施以毆打，致戊○○受有鼻梁瘀傷、右顳部瘀腫傷（三乘三公分）、
    右臉頰瘀腫傷（二乘三公分）、右上唇瘀傷（二乘一公分）、右下顎部擦傷（三
    點五乘零點六公分）、右前臂多處挫擦傷（二乘二公分）、右上臂多處擦挫傷（
    三乘一公分三處）及左、右膝下肢瘀青（二點五乘二點五、二處，三點五乘三點
    五公分）等傷害。迄同日下午三時五十分許，乙○○、丁○○、丙○○將戊○○
    帶往桃園縣警察局桃園分局埔子派出所後，戊○○始獲行動自由。
二、案經蔣碧芬及戊○○訴由臺灣板橋地方法院檢察署檢察官偵查起訴及移送併案審
    理。
    理  由
壹、被告等妨害自由及傷害部分：
一、訊據被告乙○○、丁○○及丙○○均矢口否認有妨害自由或傷害等犯行，被告乙○○辯稱：告訴人戊○○原係伊所僱用之員工，於八十九年二月十九日找人前往
    伊店內毀損物品，伊乃報警處理，然警方無法通知戊○○到案，囑伊代為通知，
    伊始於八十九年三月四日前往戊○○上班處所，勸戊○○同往埔子派出所說明，
    戊○○初始同意，卻途中翻悔，並打算跳車，戊○○所受之傷或係想跳車太激動
    自行造成，伊等並未對之傷害，亦未剝奪其行動自由云云。被告丁○○辯稱：八
    十九年三月四日伊與乙○○、丙○○前往戊○○上班處所，由伊先進去找戊○○
    ，嗣乙○○亦入內要戊○○一同前往警局，戊○○原本不去，其後應允前往，不
    過在車上又不願意，至戊○○所受之傷或係想跳車太激動自行造成，並非伊等動
    手毆傷云云。被告丙○○辯稱：伊於八十九年三月四日僅係到餐廳內請戊○○出
    面說明，並未傷害戊○○，戊○○在高速公路上因欲跳車，情緒激動，且一直撞
    車，或係因而成傷云云。惟查：右開共同傷害及剝奪戊○○行動自由之事實，業
    據告訴人戊○○於警訊及偵審中均到庭指訴綦詳，並經證人即任職於大眾海鮮餐
    廳之丁文惠於檢察官偵查中證稱：「我看到二個男生押著戊○○，另外一個女生
    打戊○○。大約在下午二點多。他們二人把蔣拖出來，一人押著一邊把蔣拉出店
    門口，我還跟該二名男子發生拉扯，但蔣還是被帶走，帶上停在便利商店的一部
    車子上」等語，及張朝雄於檢察官偵查中證稱：「看到二男一女進入餐廳，那女
    的一直打戊○○，那二個男的把蔣拖到門口，我也看到丁文惠與該二名男子拉扯
    ，後來蔣被拖到便利商店前所停放之一部車子」等語無異。再告訴人戊○○因遭
    被告等強行拉上車，並共同毆打，致受有鼻梁瘀傷、右顳部瘀腫傷（三乘三公分
    ）、右臉頰瘀腫傷（二乘三公分）、右上唇瘀傷（二乘一公分）、右下顎部擦傷
    （三點五乘零點六公分）、右前臂多處挫擦傷（二乘二公分）、右上臂多處擦挫
    傷（三乘一公分三處）及左、右膝下肢瘀青（二點五乘二點五、二處，三點五乘
    三點五公分）傷害等情，亦據提出行政院衛生署臺北醫院診斷證明書一件在卷可
    參。而衡情告訴人戊○○如係自願搭乘被告等所駕駛之車輛，何以事後翻悔，且
    身上受有多處傷害。再被害人戊○○嗣前往桃園縣警察局桃園分局埔子派出所時
    ，臉上確受有擦傷乙節，亦經證人即警員甲○○於本院調查時陳證：「她（指告
    訴人）臉上有瘀傷，身上我沒有看到。（臉上那裡有瘀傷）不記得」等語明確，
    足認告訴人指訴之情節非虛。況如被告等所言，告訴人戊○○嗣在車上已未同意
    隨同被告等前往，乃被告等違反告訴人戊○○之意思，強將告訴人載往派出所，
    亦難諉無妨害人行動自由之犯行。至被告等雖辯以：伊等係因報警處理戊○○砸
    毀被告乙○○店內物品一事，警方無法通知戊○○到案，囑伊等代為通知，伊等
    始於八十九年三月四日前往戊○○上班處所勸戊○○同往埔子派出所說明云云。
    惟查：前開派出所員警即令有囑被告等代為通知告訴人到案說明，被告等仍不得
    以非法方法強押告訴人至派出所，被告等執此爭辯，尚屬無據。本件事證明確，
    被告等犯行堪以認定。
二、核被告等所為，均係犯刑法第三百零二條第一項之以非法方法剝奪人之行動自由
    罪及同法第二百七十七條第一項之傷害罪。被告等就前開妨害自由及傷害犯行，
    各有犯意聯絡及行為分擔，均為共同正犯。被告等前開所犯二罪，均係於同一期
    間，先後為達同一目的而為之，顯互有方法結果之牽連關係，應依牽連犯之規定
    ，從一重之妨害自由罪論處，公訴人認定被告等前開所犯係數罪，應予併罰，尚
    有誤會。另移送併辦之八十九年度偵字第一六七三八號案件，與本件係同一事件
    ，本院自應併予論究。
三、原審基於前述理由，就被告丙○○部分，因依刑法第二十八條、第三百零二條第
    一項、第二百七十七條第一項、第五十五條、第七十四條第一款，罰金罰鍰提高
    標準條例第一條前段各規定，於審酌被告丙○○因疑告訴人砸店，於報案後，告
    訴人未能到案說明，一時情急，致罹刑章，且非居於主導地位等一切情狀，量處
    有期徒刑七月，並以被告丙○○前此未曾受有期徒刑以上刑之宣告，有臺灣高等
    法院檢察署刑案紀錄簡覆表一件在卷為憑，係偶發初犯，經此科刑教訓，日後當
    知警惕而無再犯之虞，因認其所受上開刑之宣告，以暫不執行為適當，併予宣告
    緩刑四年。核其認事用法，俱無違誤，量刑亦甚允洽。被告丙○○上訴意旨，否
    認犯罪，為無理由，應予駁回。
四、原審就被告乙○○、丁○○部分，據以論罪科刑，固非無見，惟查：被告乙○○
    、丁○○被訴恐嚇及毀損部分，並不能證明其等犯罪（詳如後述），乃原判決認
    定被告乙○○、丁○○尚牽連犯有恐嚇及毀損罪，不無違誤。被告乙○○、丁○○上訴意旨，否認犯罪，固屬無據，但查原判決此部分既有上開可議，自應予撤
    銷改判。爰審酌被告乙○○、丁○○智識程度、品行、犯罪所生危害、犯罪後態
    度及被告乙○○係基於主導地位，情節較重等一切情狀，分別量處如主文第二項
    及第三項所示之刑。查被告丁○○前此未曾受有期徒刑以上刑之宣告，有臺灣高
    等法院檢察署刑案紀錄簡覆表一件在卷可參，偶因一時失察，觸犯本罪，經此科
    刑教訓，日後當知警惕而無再犯之虞，因認其所受上開刑之宣告，以暫不執行為
    適當，併予宣告緩刑四年，以啟自新。
貳、被告乙○○、丁○○被訴毀損及乙○○被訴恐嚇部分：
一、公訴意旨另以：被告乙○○與戊○○因前開債務糾紛，心生不滿，竟基於概括之
    犯意，自八十九年二月十九日起至同年三月四日止，在不詳地點，連續多次打電
    話至戊○○住處，恫嚇戊○○稱：如不交還所簽發之支票，將置其及二名子女於
    死地等語，使戊○○心生畏懼，致生危害於安全。其間乙○○復夥同被告丁○○
    及丙○○（丙○○業經原審判決無罪確定），共同基於毀損之故意，於八十九年
    二月二十二日凌晨，前往臺北縣新莊市○○街一二七巷一號戊○○之妹蔣碧芬之
    住處，以木棍等物敲擊鐵門，致鐵門受毀損，致令喪失防閑之效用。因認被告乙○○、丁○○此部分係犯有刑法第三百五十四條之毀損罪嫌，被告乙○○（起訴
    書證據並所犯法條欄誤載為被告丁○○）另犯有刑法第三百零五條之恐嚇罪嫌云
    云。
二、按犯罪事實應依證據認定之，無證據不得推定其犯罪事實，刑事訴訟法第一百五
    十四條定有明文。再認定犯罪事實應依證據，為刑事訴訟法所明定，故被告否認
    犯罪事實所持之辯解，縱屬不能成立，仍非有積極證據足以證明其犯罪行為，不
    能遽為有罪之認定。又事實之認定，應憑證據，如未能發現相當證據，或證據不
    足以證明，自不能以推測或擬制之方法，以為裁判基礎。至告訴人之指訴係使被
    告受刑事訴追為目的，其所述被害情形，如無瑕疵可指，而就其他方面調查又與
    事實相符，其供述固未始不能採為判決之基礎，惟其陳述倘有瑕疵，則在未究明
    前，即難遽採為論罪科刑根據，最高法院分別著有三十年度上字第一八三一號、
    四十年度台上字第八六號、六十一年台上字第三○九九號判例意旨可資參照。
三、公訴人認被告乙○○、丁○○涉有毀損及恐嚇罪嫌，無非係以告訴人戊○○及蔣
    碧芬之指訴，復有鐵門受損之照片九幀在卷，為其主要論據。惟訊據被告乙○○
    、丁○○均堅決否認有毀損或恐嚇之犯行，被告乙○○辯稱：伊並未以電話恐嚇
    告訴人，且伊於八十九年二月二十日下午即與被告丁○○及丙○○返回宜蘭，不
    可能前往砸毀戊○○之妹蔣碧芬之住處鐵門。況伊係與戊○○生有糾紛，戊○○
    住處亦在蔣碧芬住處附近，衡情伊亦無砸毀蔣碧芬住處鐵門之理云云。被告丁○○辯稱：伊於八十九年二月二十日下午即與被告乙○○及丙○○返回宜蘭，不可
    能前往戊○○之妹蔣碧芬住處砸毀鐵門云云。經查：
(一)告訴人蔣碧芬、戊○○於偵審中固陳稱被告乙○○、丁○○確有於前開時地前往
    毀損鐵門之事實，惟為被告乙○○、丁○○所否認，且告訴人所指被告毀損前開
    鐵門之地點係告訴人蔣碧芬之住處，當時告訴人戊○○並未親眼目睹等情，為告
    訴人戊○○所自承，是以告訴人戊○○既未親眼目睹被告乙○○、丁○○有毀損
    前開鐵門之事實，其前開指訴即不足採為證據。再告訴人蔣碧芬固指稱：「（八
    十九年二月二日凌晨你家被人敲打，是否有看見是何人敲打）我有看見有三個人
    以上，我可以確定有看見乙○○及丁○○，因為當時，沒有路燈所以我不確定丙○○是否有在場」、「（八十九年二月二日凌晨有親眼看見被告三人敲打妳妹妹
    家鐵門）我沒有看見，但是之前我有收到乙○○的恐嚇電話，後來來敲打鐵門時
    確定有乙○○及丁○○的聲音，他們喊戊○○出來，我有聽到。（有無聽到丙○○的聲音）沒有，但是從細縫看出去可以看見三個人，因乙○○及丁○○身材高
    大，所以確定他」等語，然關於是否目睹被告乙○○、丁○○毀損前開鐵門乙節
    ，先後供詞不一，已見情虛。況證人即告訴人之母蔣張阿菊係證稱：「（八十九
    年二月廿二日凌晨家中鐵門何以遭人破壞）當天我住在蔣碧芬的家裡，有好幾個
    人來敲打家中鐵門發出很大的聲響，還以髒話罵人。（是那些人）我只有看到很
    多個人，大約有三四個人但看不清楚係何人。」等語，證人古佳霖亦係證稱：「
    （八十九年二月廿二日蔣碧芬家中的鐵門被毀損情形如何）我住在他樓上，我聽
    到很大的聲響（何人所為）我不認識對方，大約有三個人。」等語，非但未目睹
    被告乙○○、丁○○毀損鐵門之情況，且關於被告毀損鐵門之時間，與告訴人戊○○供稱：「（何時毀損蔣碧芬的美容院）在八十九年二月十九日晚上十一點。
    」等語，亦不相符，自不足採為不利於被告乙○○、丁○○之認定。至卷附照片
    九幀，亦祇能證明告訴人蔣碧芬住處鐵門有遭毀損之事實，尚難認係被告乙○○
    、丁○○所為，亦不足採為斷罪資料。
(二)告訴人戊○○、蔣碧芬固亦指訴曾接獲被告乙○○之恐嚇電話，惟亦為被告乙○○所否認，且告訴人戊○○係供稱：「（為何恐嚇妳）被告乙○○打電話給蔣碧
    芬說如果戊○○不出面要讓我們死得很難看。」等語，告訴人蔣碧芬亦供稱：「
    之前我有收到乙○○的恐嚇電話。（八十九年二月到三月間乙○○有打電話給你
    恐嚇你）是的，是乙○○打的，他是用自己的行動電話與店裡的電話二線及丁○○的行動電話打給我，共有四支電話。（哪些是被告的電話）0000000
    00是乙○○的行動電話，000000000號是丁○○的行動電話，陳店
    裡的電話是00000000、00000000。」等語，足見告訴人戊○○本身並未接獲被告乙○○之恐嚇電話，自難憑其指訴作為不利於被告乙○○
    之認定。再告訴人蔣碧芬固供稱曾親自接獲被告乙○○之恐嚇電話，證人蔣張阿
    菊亦證稱：「（有無接獲恐嚇電話）有。（電話內容如何）對方說要給戊○○的
    三個母子死得很難看。（何時打的）對方打了好幾次，時間大約都在晚上一點到
    二點之間，那一天打的我不記得了。」等語，但證人蔣張阿菊係告訴人之母，已
    難期為公正之陳述，且證人蔣張阿菊之前開證詞，與告訴人蔣碧芬之指訴，均係
    關於各自接獲被告乙○○電話恐嚇之事實，彼此間不能互為補強，自不足採為不
    利於被告乙○○之認定。再者，卷附中華電信股份有限公司新莊營運處八十九年
    五月二十六日裝營查密字第０六八九號查詢電話紀錄函覆單，其內容係關於告訴
    人電話對外通話之紀錄，非受話紀錄，是其中並無告訴人與被告乙○○之通聯紀
    錄，自亦無法採為不利於被告之證據。況關於被告乙○○電話之對外通話紀錄或
    告訴人之受話紀錄，現已逾保存期限，無法調取，且就令告訴人與被告乙○○間
    有該項通聯紀錄，亦不足以證明通話內容事涉恐嚇，本院自無再查證之必要。
(三)此外，復查無其他積極證據足認被告乙○○、丁○○涉有毀損犯行或被告乙○○
    涉有恐嚇犯行，自屬不能證明被告乙○○、丁○○此部分犯罪。
四、原審未為詳究，遽以認定被告乙○○、丁○○涉有毀損犯行，以及被告乙○○涉
    有恐嚇犯行，並與前開被訴部分有方法結果之牽連關係（按公訴人認應予分論併
    罰），顯有違誤。被告乙○○、丁○○上訴意旨，執此指摘原判決此部分不當，
    為有理由，自應予撤銷改判，並依法諭知被告乙○○、丁○○此部分無罪之判決
    。
據上論斷，應依刑事訴訟法第三百六十九條第一項前段、第三百六十四條、第二百九
十九條第一項前段、第三百六十八條、第三百零一條第一項，刑法第二十八條、第三
百零二條第一項、第二百七十七條第一項、第五十五條、第七十四條第一款，罰金罰
鍰提高標準條例第一條，判決如主文。
本案經檢察官錢漢良到庭執行職務。
中      華      民      國     九十     年      五      月     三十     日
                              台灣高等法院刑事第六庭
                              審判長法  官  陳  春  秋
                                        法  官  徐  培  元
                                        法  官  高  明  哲
右正本證明與原本無異。
被告乙○○、丁○○被訴毀損及乙○○被訴恐嚇均無罪部分不得上訴。
其餘如不服本判決應於收受送達後十日內向本院提出上訴書狀，其未敘述上訴之理由
者並得於提起上訴後十日內向本院補提理由書（均須按他造當事人之人數附繕本）。
                                        書記官  李  垂  福
中      華      民      國     九十     年      五      月     三十     日
附錄本案論罪科刑法條全文：
刑法第三百零二條：
私行拘禁或以其他非法方法，剝奪人之行動自由者，處五年以下有期徒刑、拘役或三
百元以下罰金。
因而致人於死者，處無期徒刑或七年以下有期徒刑，致重傷者，處三年以下十年以下
有期徒刑。
第一項之未遂犯罰之。
刑法第二百七十七條：
傷害人之身體或健康者，處三年以下有期徒刑、拘役或一千元以下罰金。
犯前項之罪因而致人於死者，處無期徒刑或七年以上有期徒刑，致重傷者，處三年以
上十年以下有期徒刑。


司法院資訊處製作；財團法人民間司法改革基金會備份。
